【裁判字號】    97,訴,495
【裁判日期】    970411
【裁判案由】    違反毒品危害防制條例
【裁判全文】
臺灣彰化地方法院刑事判決               97年度訴字第495號
公  訴  人  臺灣彰化地方法院檢察署檢察官
被      告  甲○○
上列被告因違反毒品危害防制條例案件，經檢察官提起公訴（97
年度毒偵字第263、368號），本院依簡式審判程序判決如下：
    主  文
甲○○施用第一級毒品，累犯，處有期徒刑拾月。又施用第一級
毒品，累犯，處有期徒刑拾月。應執行有期徒刑壹年陸月。
    事  實
一、甲○○於90年間因施用毒品案件，經本院以90年度訴字第84
    3 號判決判處應執行有期徒刑1 年1 月確定，經送監執行，
    於民國92年11月13日縮刑期滿執行完畢；並因該案經本院以
    90年度毒聲字第2332號裁定送觀察、勒戒後，因評定有繼續
    施用毒品之傾向，復以90年度毒聲字第2523號裁定令入戒治
    處所施以強制戒治，於91年10月14日戒治期滿執行完畢釋放
    ；又於上開強制戒治執行完畢釋放後5 年內之93年間，因施
    用毒品案件，經本院以93年度訴字第1093號判決判處有期徒
    刑1 年2 月確定。仍不知警惕，先後為下列行為：
（一）於96年12月5 日中午某時，基於施用第一級毒品海洛因之
      犯意，在其位於彰化縣員林鎮○○路○ 段46巷299 弄18號
      住所，將海洛因摻水混合後，以注射針筒注射手臂之方式
      ，施用海洛因1 次。
（二）於同年月18日晚上8 時許，另基於施用第一級毒品海洛因
      之犯意，在其同上住所，以同上方式，施用海洛因1 次。
二、案經彰化縣警察局移送及彰化縣警察局員林分局報告臺灣彰
    化地方法院檢察署檢察官偵查起訴。
    理  由
一、本件被告甲○○所涉為死刑、無期徒刑、最輕本刑為3 年以
    上有期徒刑或高等法院管轄第一審案件以外之罪，並於本院
    行準備程序時就被訴事實為有罪之陳述，本院合議庭依刑事
    訴訟法第273 條之1 第1 項規定，裁定改由受命法官獨任行
    簡式審判程序，先予敘明。
二、按毒品危害防制條例就施用毒品者，僅限於「初犯」及「5
    年後再犯」二種情形，始應先經觀察、勒戒或強制戒治程序
    。倘被告於5 年內已再犯，經依法追訴處罰，縱其第3 次（
    或第3 次以上）再度施用毒品之時間，在初犯經觀察、勒戒
    或強制戒治執行完畢釋放5 年以後，已不合於「5 年後再犯
    」之規定，且因已於「5 年內再犯」，顯見其再犯率甚高，
    原實施觀察、勒戒或強制戒治，已無法收其實效，即應依毒
    品危害防制條例第10條處罰（參照最高法院95年度第7 次刑
    事庭會議決議意旨）。本件被告前因施用毒品案件，經本院
    以90年度毒聲字第2332號裁定送觀察、勒戒後，因評定有繼
    續施用毒品之傾向，復以90年度毒聲字第2523號裁定令入戒
    治處所施以強制戒治，於91年10月14日戒治期滿執行完畢釋
    放；又於上開強制戒治執行完畢釋放後5 年內之93年間，因
    施用毒品案件，經本院以93年度訴字第1093號判決判處有期
    徒刑1 年2 月確定等情，有臺灣高等法院被告前案紀錄表、
    臺灣高等法院在監在押全國紀錄表在卷可憑，是被告曾於強
    制戒治執行完畢釋放後，5 年內再犯毒品危害防制條例第10
    條之罪，並經法院判處罪刑確定，復為本件2 次施用第一級
    毒品犯行為警查獲，依上開說明，自與前揭條例第20條第3
    項之規定僅得適用於「5 年後再犯」之情形不符，本件公訴
    人逕行起訴，並無不合。
三、上揭犯罪事實業據被告於偵訊及本院審理時坦承不諱（見97
    年度毒偵字第263 號偵卷第7 頁、本院97年3 月28日審判筆
    錄），被告先後二次為警所採集之尿液，經檢驗均呈嗎啡陽
    性反應，有彰化縣警察局員林分局委託檢驗尿液代號與真實
    姓名對照認證單1 紙、彰化縣警察局委託檢驗尿液代號與真
    實姓名對照認證單1 紙、列管毒品人口尿液檢體採集送驗紀
    錄表1 份、詮昕科技股份有限公司濫用藥物尿液檢驗報告2
    份（均見警卷）附卷可稽，足認被告上開自白與事實相符，
    本件事證明確，被告犯行洵堪認定，應依法論科。
四、按海洛因為毒品危害防制條例第2 條第2 項第1 款所規定之
    第一級毒品，被告先後二次施用海洛因之行為，均係犯毒品
    危害防制條例第10條第1 項施用第一級毒品罪。被告為供施
    用而分別持有各該毒品之低度行為，應為各施用之高度行為
    所吸收，均不另論罪。其先後二次施用毒品犯行，犯意有別
    ，行為互殊，應予分論併罰。被告前因施用毒品案件，經本
    院以90年度訴字第843 號判決判處應執行有期徒刑1 年1 月
    確定，經送監執行，於92年11月13日縮刑期滿執行完畢，有
    臺灣高等法院被告前案紀錄表可稽，被告於有期徒刑執行完
    畢後5 年內又故意再犯本案之二罪，為累犯，皆應依刑法第
    47條第1 項規定，加重其刑。爰審酌被告曾因施用毒品經送
    觀察、勒戒及強制戒治，仍未知警惕，再犯本案之二罪，足
    見其雖經觀察、勒戒及強制戒治等治療程序，仍未徹底戒除
    惡習遠離毒害，顯未能善體國家設置觀察、勒戒及戒治機構
    ，協助毒品施用者戒除毒害之良法美意，惟念及施用毒品本
    質上係戕害自身健康之行為，尚未嚴重破壞社會秩序或侵害
    他人權益，且其業已接受美沙東治療，有行政院衛生署彰化
    醫院醫療費用收據影本1 紙附卷可憑，暨其犯罪之動機、目
    的、所生危害及犯罪後坦承犯行，態度良好等一切情狀，分
    別量處如主文所示之刑，並定其應執行刑，以示懲儆。
據上論斷，應依刑事訴訟法第273 條之1 第1 項、第299 條第1
項前段，毒品危害防制條例第10條第1 項，刑法第11條前段、第
47條第1 項、第51條第5 款，判決如主文。
本案經檢察官余建國到庭執行職務。
中    華    民    國    97    年    4     月    11    日
                  刑事第五庭  法  官  楊舒嵐
以上正本證明與原本無異。
如不服本判決，應於判決送達後10日內，向本院提出上訴書狀，
上訴書狀應「敘述具體上訴理由」，並按他造當事人之人數附繕
本。「切勿逕送上級法院」。
中    華    民    國    97    年    4     月    11    日
                              書記官  張木松
附錄論罪科刑法條：
毒品危害防制條例第10條第1項
施用第一級毒品者，處 6 月以上 5 年以下有期徒刑。


司法院資訊處製作；財團法人民間司法改革基金會備份。
